【裁判字號】    90,交易,189
【裁判日期】    900814
【裁判案由】    業務過失傷害
【裁判全文】
臺灣臺北地方法院刑事判決                          九十年度交易字第一八九號
    公  訴  人  臺灣臺北地方法院檢察署檢察官
    被      告  丙○○
右列被告因過失傷害案件，經檢察官聲請以簡易判決處刑（九十年度偵字第四五三三
號），經本院臺北簡易庭受理後（受理案號為九十年北交簡字第一０二六號），認不
宜以簡易判決處刑，移送前來，本院適用通常程序判決如左：
    主  文
丙○○從事業務之人，因業務上之過失傷害人，處有期徒刑柒月。
    事  實
一、丙○○平日以駕駛計程車為業，係從事業務之人，於八十九年十二月十五日十六
    時許，駕駛車牌號碼Ｇ７—５９７號自用小客車，沿臺北市○○○路○段東向西
    行駛，行經上址三段六十三號前時（原聲請簡易判決處刑書意旨載為「六十二號
    」，詳後述），見不詳姓名年籍之乘客招手欲乘計程車，本應注意路邊臨停上下
    客時，應緊靠道路右側，而依當時情形，又無不能注意之情事，竟疏於注意貿然
    停車，且未緊靠道路右側即開啟右側後車門載客，以致騎乘車牌號碼ＡＥＤ—３
    ３０號重型機車適經該址之甲○○，撞及該車已經開啟之車門而倒地，受有右側
    遠端鎖骨骨折之傷害。
二、案經被害人甲○○訴由臺灣臺北地方法院檢察署檢察官偵查起訴。
    理  由
一、本件告訴人甲○○係於九十年二月二十日具狀向臺灣臺北地方法院檢察署檢察官
    對被告丙○○提出過失傷害之告訴，有告訴狀一份附於偵查卷宗足憑（見九十年
    偵字第四五三三號偵查卷宗第一頁），其提出告訴之時間距知悉被告為過失傷害
    行為人之八十九年十二月十五日，尚未逾六個月之告訴期間，是告訴人丙○○於
    本件所提出之告訴為合法，應先敘明。
二、訊據被告矢口否認有何業務過失傷害犯行，於本院審理中辯稱：（一）伊未開右
    側門，其車門不會撞到告訴人，完全沒有撞到，當時情況不嚴重，告訴人還可以
    走路；（二）被告當時已停在路邊藍色格子裏面，告訴人是撞到招手叫車的客人
    的東西；（三）請求傳喚案發當時現場附近，（臺北市○○○○路三段六五號之
    中日保全值班人員等語。經查：（一）右揭事實業據告訴人提狀告訴，嗣於偵查
    中及本院審理中經檢察官詢問時均指訴明確，有檢察官偵查筆錄附於偵查卷宗（
    見九十年偵字第四五三三號偵查卷宗第九頁）及本院審判筆錄可憑；（二）告訴
    人經國軍松山醫院附設民眾診療服務處診斷結果，受有右側遠端鎖骨骨折之傷害
    ，有診斷證明書一紙可憑（見偵查卷宗第四頁），應無疑義；（三）被告於本院
    審理中，經檢察官詢問結果，答稱告訴人當時同向行駛在被告後面，停車時有空
    隙，只有告訴人可以倒下的空隙，車門沒有人開，告訴人撞到客人的東西，被告
    沒有過失等語，有本院審判筆錄可佐，但被告於檢察官偵查中自承沒有緊靠，旁
    邊有一機車可以通行等語，及告訴人騎車經過，撞到客人東西，因客人開門等語
    （分見偵查卷宗第九頁末行、同頁背面第首行偵查筆錄），另於檢察官偵查中遞
    狀改稱告訴人騎車撞到被告汽車後門，致緩慢傾倒等語（見偵查卷宗第十四頁被
    告書狀一紙），其供述前後反覆，每遇檢察官詢問不利之點，輒再變更說詞，互
    相矛盾，毫無可採；（四）至於被告聲請傳喚證人即案發時地在該址六十五號大
    樓內值班之保全人員，經本院函查應係證人乙○○，傳喚到庭證述結果，對於案
    發經過，並未目擊、聽聞，亦有本院審判筆錄可稽，實難採為對被告有利之認定
    ；（五）至於公訴意旨雖稱案發地點係在臺北市○○○路○段六二號前，但查告
    訴狀所載案發地點應係上址六三號，核以被告聲請傳喚之證人係在上址六五號擔
    任保全工作，而公訴意旨所稱之六二號則應係在上址馬路對面，雖告訴人於本院
    審理中亦誤稱案發地點為上址六二號等語，仍應以告訴狀所載地點，方為正確，
    綜前所述，被告於案發之際，在現場停車載客未緊靠路旁，復疏未注意而貿然開
    啟右後車門，以致騎乘機車適經案發地點之甲○○，撞及該車已經開啟之車門倒
    地，而受有右側遠端鎖骨骨折之傷害等事實，已堪認定。本件事證明確，被告犯
    行堪以認定，應予依法論科。
三、核被告所為，係犯刑法第二百八十四條第二項前段之業務過失傷害罪。爰審酌被
    告未曾受有期徒刑以上刑之宣告，有被告之臺灣高等法院被告全國前案紀錄表、
    臺灣高等法院檢察署刑案紀錄簡覆表各一份，附於本院刑事卷宗可查，足認被告
    素行尚佳，但此次犯行肇致告訴人受有右側遠端鎖骨骨折之傷害，所生損害非輕
    ，有上揭診斷證明書附於偵查卷宗可憑，且非但未經自首，亦未報警處理，本件
    法定刑雖輕，惟本件經嚴格交叉詰問程序，被告仍一再反覆，未有悔意，被告經
    查並無自首或其他法定減輕刑罰事由，且被告向告訴人要求暫勿報警處理，業經
    告訴人同意，乃未立即製有現場圖等事實，已經告訴人於本院審理中指訴明確，
    並經被告是認，本院復另向臺北市政府警察局交通警察大隊函查屬實，有該隊九
    十年七月二十七日北市警交大四字第九０六五七三九四００號回函，附於本院刑
    事卷宗可佐（臺北市政府警察局交通警察大隊所製道路交通事故調查報告表係於
    九十年一月十三日，經告訴人自行向該隊中山分隊報案後，於同年月十五日另製
    ），被告竟復於審理中狀稱聲請「車輛行車事故委員會」鑑定等語，被告此部分
    之聲請不僅核無必要，且適足認定被告甚為狡獪，又對於告訴人所受傷害迄未提
    出任何補償，縱令告訴人之損害擴大，實難認定被告有何悔意，本件量刑即不宜
    輕縱，應處以中度以上之刑，始足懲其過非等一切情狀，量處如主文所示之刑，
    以資懲儆。
據上論斷，應依刑事訴訟法第四百五十二條、第二百九十九條第一項前段，刑法第二
百八十四條第二項前段，罰金罰鍰提高標準條例第一條前段，判決如主文。
本案經檢察官俞秀端到庭執行職務。
中      華      民      國    九十      年      八      月     十四     日
                                        臺灣臺北地方法院刑事第六庭
                                            法  官  黃程暉
右正本證明與原本無異。
如不服本判決，應於判決送達後十日內，向本院提出上訴狀（應抄附繕本）。告訴人
或被害人如對於本判決不服者，應具備理由請求檢察官上訴，其上訴期間之計算係以
檢察官收受判決正本之日期為準。
                                            書記官  張華瓊
中      華      民      國    九十      年      八      月     二十三   日
附錄本件論罪科刑法條：
刑法第二百八十四條
一因過失傷害人者，處六月以下有期徒刑，拘役或五百元以下罰金。致重傷者，處一
  年以下有期徒刑，拘役或五百元以下罰金。
二從事業務之人，因業務上之過失傷害人者，處一年以下有期徒刑、拘役或一千元以
  下罰金。致重傷者，處三年以下有期徒刑，拘役或二千元以下罰金。


司法院資訊處製作；財團法人民間司法改革基金會備份。
